【裁判字號】    97,易,1735
【裁判日期】    970731
【裁判案由】    詐欺
【裁判全文】
臺灣臺北地方法院刑事判決      九十七年度易字第一七三五號
公  訴  人  臺灣臺北地方法院檢察署檢察官
被      告  甲○○
上列被告因詐欺案件，經檢察官聲請以簡易判決處刑（九十七年
度偵字第七九二三號），及移送併辦（臺灣士林地方法院檢察署
九十七年度偵字第八三五七號），經本院受理後（九十七年度簡
字第一七七○號），認不宜以簡易判決處刑，而改依通常程序審
理，因被告於準備程序中就被訴事實為有罪之陳述，經告以簡式
審判之旨，並聽取當事人之意見後，經本院合議庭裁定以簡式審
判程序審理，本院判決如下：
    主  文
甲○○幫助意圖為自己不法之所有，以詐術使人將本人之物交付
，處有期徒刑貳月，如易科罰金，以新臺幣壹仟元折算壹日。
    事  實
一、甲○○預見提供己有金融機構帳戶之金融卡及密碼，有遭他
    人利用作為詐騙工具之可能，竟仍不違其本意，基於幫助詐
    欺取財之未必故意，於民國九十六年十二月十日某時許，前
    往玉山商業銀行辦理其於九十五年一月二十六日下午二時三
    十三分許，在該行所開設帳號0000000000000
    號帳戶晶片金融卡之補發後，旋在臺北火車站，將該帳戶之
    存摺、晶片金融卡及密碼，提供真實姓名年籍不詳自稱「小
    溫」之成年女子使用，「小溫」旋即意圖為自己不法之所有
    ，於九十六年十二月十日，在雅虎奇摩拍賣網站，刊登虛偽
    拍賣中國石油油票及華航里程數之訊息，乙○○、丙○○見
    該等訊息後，先後於同年月十一日下午五時五十分許、同年
    月十二日上午二時十分許出價競標，「小溫」再以電子郵件
    向乙○○、丙○○佯稱渠等業已標得商品，並指示將價金轉
    存入甲○○前開帳戶，致乙○○、丙○○信以為真，陷於錯
    誤，而依「小溫」之指示，乙○○乃於同年月十二日下午三
    時十四分許，在玉山商業銀行松山分行存入新臺幣（下同）
    二萬五千二百元，至甲○○前開帳戶，丙○○則於同年月十
    四日晚間八時五十四分許、九時二十一分許，在基隆市第二
    信用合作社安樂分社、基隆市安樂郵局，各以自動櫃員機轉
    帳九千元、一萬元，至甲○○上揭帳戶，嗣因乙○○、丙○○給付價金後並未收到所標得之商品，始知受騙，報警循線
    查知上情。
二、案經基隆市警察局第四分局報請臺灣臺北地方法院檢察署檢
    察官偵查聲請以簡易判決處刑，及臺灣士林地方法院檢察署
    移送併案審理，本院受理後，認不宜以簡易判決處刑，改依
    通常程序審理，嗣經本院合議庭裁定以簡式審判程序審理。
    理  由
一、訊據被告甲○○對於前揭事實坦承不諱（見本院卷第四十五
    頁），核與被害人乙○○、丙○○於警詢時指證遭詐騙之情
    節相符（見臺灣士林地方法院檢察署九十七年度偵字第八三
    五七號偵查卷第十七頁至第十八頁、臺灣臺北地方法院檢察
    署九十七年度偵字第七九二三號偵查卷第三頁至第五頁），
    並有雅虎奇摩拍賣網站交易資料（見同上第八三五七號偵查
    卷第四十五頁至第五十九頁、同上第七九二三號偵查卷第十
    二頁至第十七頁）、玉山商業銀行存款憑條（見同上第八三
    五七號偵查卷第四十四頁）、基隆市第二信用合作社客戶交
    易明細表（見同上第七九二三號偵查卷第六頁）、郵局自動
    櫃員機儲戶交易明細表（見同上第七九二三號偵查卷第六頁
    ）、玉山商業銀行長春分行九十七年四月二十一日玉山長春
    字第○八○四一六○一號函檢送之被告前揭帳戶開戶資料及
    帳戶交易明細表（見同上第七九二三號偵查卷第二十三頁至
    第三十頁）、玉山商業銀行長春分行九十七年六月十八日玉
    山長春字第○八○六一二○三號函檢附之被告前開帳戶晶片
    金融卡事故查詢單、存戶事件查詢單（見本院卷第十一頁、
    第十三頁、第十四頁）在卷可稽。又一般國人向金融機構開
    設帳戶，並無任何法令限制，若係用於存提款之正當用途，
    大可光明正大自行申請使用，而帳戶之用途係用來存提款項
    ，一旦有人收集他人帳戶做不明使用，依一般常識認知，極
    易判斷乃係該隱身幕後之使用人基於使用別人之帳戶，存提
    款情形可不易遭人循線追查之考慮而為，自可產生與不法犯
    罪目的相關之合理懷疑，且依一般稍具知識之人，對於日常
    生活常見之不法之徒，利用他人帳戶以掩人耳目進行之不法
    行為中，最常見者不外乎詐騙他人錢財，而以帳戶作為犯罪
    工具，是存摺、金融卡及密碼等乃係個人重要物件，一般人
    自不會任意交由他人保管，被告既可預見存摺、金融卡及密
    碼等有關個人財產、身分之物品，淪落他人手中，極可能被
    利用為與詐騙有關之犯罪工具，雖無使用其帳戶者必然持以
    詐騙他人之確信，仍願交付來路不明之人使用，顯然對於收
    受者縱以該帳戶作為不法詐騙使用，予以容認，足見被告有
    幫助「小溫」利用其銀行帳戶詐欺取財之不確定故意及行為
    至明，是被告任意性自白與事實相符，應堪採信。綜上所述
    ，本案事證明確，被告幫助詐欺取財犯行，至堪認定，應予
    依法論科。
二、按刑法上之幫助犯，係對於犯罪與正犯有共同之認識，而以
    幫助之意思，對於正犯資以助力，而未參與實施犯罪之行為
    者而言（最高法院八十八年度臺上字第一二七○號判決參照
    ）。被告基於幫助詐欺取財之犯意，提供前揭帳戶之存摺、
    晶片金融卡及密碼予「小溫」使用，「小溫」以詐術使被害
    人乙○○、丙○○陷於錯誤，而存匯款項至被告所提供之上
    揭帳戶，並無證據證明被告參與詐欺取財犯行之構成要件行
    為，是核被告所為，係犯刑法第三十條第一項前段、第三百
    三十九條第一項幫助詐欺取財罪。被告以一提供帳戶之幫助
    行為，幫助「小溫」詐取二被害人財物，應依刑法第五十五
    條想像競合之規定論以一罪。檢察官聲請簡易判決處刑書犯
    罪事實欄雖未就被害人乙○○遭詐欺部分（即臺灣士林地方
    法院檢察署九十七年度偵字第八三五七號移送併辦意旨書犯
    罪事實欄所載內容）予以敘明，惟該部分與已敘明部分，屬
    同一幫助詐欺取財犯行，為同一案件，自係起訴效力所及，
    本院應併予審理。被告幫助「小溫」犯詐欺取財罪，爰依刑
    法第三十條第二項規定，按正犯之刑減輕之。爰審酌被告提
    供帳戶供他人犯罪使用，所為已影響社會正常經濟交易安全
    ，增加被害人尋求救濟之困難，並使犯罪之追查趨於複雜，
    惟其犯後尚能坦承犯行，及其犯罪之動機、目的、手段、被
    害人所受損害等一切情狀，量處如主文所示之刑，並諭知易
    科罰金之折算標準。
據上論斷，應依刑事訴訟法第四百五十二條、第二百七十三條之
一第一項、第二百九十九第一項前段，刑法第三十條第一項前段
、第二項、第三百三十九條第一項、第五十五條、第四十一條第
一項前段，刑法施行法第一條之一第一項、第二項前段，判決如
主文。
本案經檢察官江貞諭到庭執行職務
中    華    民    國  九十七  年    七    月  三十一  日
                          臺灣臺北地方法院刑事第十四庭
                              法      官  孫萍萍
以上正本證明與原本無異。
如不服本判決，應於判決送達後十日內向本院提出上訴狀。
                              書  記  官  林義盛
中    華    民    國  九十七  年    七    月  三十一  日
附錄本案論罪科刑法條全文：
刑法第三百三十九條
意圖為自己或第三人不法之所有，以詐術使人將本人或第三人之
物交付者，處五年以下有期徒刑、拘役或科或併科一千元以下罰
金。
以前項方法得財產上不法之利益或使第三人得之者，亦同。
前二項之未遂犯罰之。


司法院資訊處製作；財團法人民間司法改革基金會備份。
